臺灣高等法院民事判決
111年度重上字第262號
上   訴   人  皇家季節酒店有限公司
                        設臺北市○○區○○○路000號0至0      樓
兼法定代理人  方素蝶  
共        同
訴 訟代理 人  陳俊宏律師
被  上訴  人  聯旺國際有限公司

法 定代理 人  陳廖春美
訴 訟代理 人  葉建廷律師
              鄭惠宜律師
上列當事人間請求給付票款等事件，上訴人對於中華民國111年1
月12日臺灣新北地方法院109年度重訴字第621號第一審判決提起
上訴，本院於111年9月20日言詞辯論終結，判決如下：
    主      文
上訴駁回。
第二審訴訟費用由上訴人負擔。
    事實及理由
一、被上訴人主張：上訴人方素蝶（下逕稱姓名）與原審共同被
    告駿賢國際有限公司（下稱駿賢公司）於民國（下同）107
    年10月2日出具借據（下稱系爭借據），向伊借款新臺幣（
    下同）2940萬元（下稱系爭借款），約定借款期間自107年1
    0月2日起至108年4月30日止，伊已於107年10月3日將系爭借
    款匯至其等指定之訴外人季節開發有限公司設於合作金庫銀
    行中和分行第0000000000000號之帳戶。系爭借款屆期後，
    上訴人皇家季節酒店有限公司（下稱皇家酒店公司）簽發交
    付如附表所示之支票乙紙（下稱系爭支票）予伊，以清償系
    爭借款，方素蝶則於系爭支票背面簽名，保證皇家酒店公司
    不清償債務時，由其代履行清償責任。惟系爭支票經屆期提
    示，竟因存款不足及拒絕往來戶為由而遭退票等情，爰依票
    據及保證之法律關係，求為命皇家酒店公司給付2940萬元，
    及自提示日即109年5月13日起加計按年息5%計算利息，如對
    皇家酒店公司之財產強制執行無效果時，由方素蝶給付之之
    判決（被上訴人逾此範圍請求，非本院審理範圍）。
二、上訴人則以：系爭支票記載禁止背書轉讓，皇家酒店公司對
    於因方素蝶背書而取得系爭支票之被上訴人不負給付系爭支
    票票款之義務。方素蝶僅係在系爭支票背書，並無保證之意
    ，且被上訴人就系爭支票提示付款時，已劃掉方素蝶之簽名
    ，不得令方素蝶負背書及保證責任等語，資為抗辯。
三、原審就前開部分為上訴人敗訴之判決，上訴人不服，提起上
    訴，其上訴聲明：㈠原判決不利於上訴人部分廢棄。㈡上開廢
    棄部分，被上訴人於第一審之訴及假執行之聲請均駁回。被
    上訴人答辯聲明：上訴駁回。
四、下列事項為兩造所不爭執，應可信為真實(見本院卷第65至6
    6、70、112頁，並依判決格式增刪修改文句)：
　㈠方素蝶與駿賢公司於107年10月2日出具系爭借據，並分別於
    立據人欄簽名、蓋章，其上記載：「茲向聯旺國際有限公司
    （即被上訴人）借款新台幣貳仟玖佰肆拾萬元整」、「借款
    期間：中華民國107年10月2日至中華民國108年4月30日」。
    有系爭借據影本為證（見原審重簡字卷〈下稱原審卷㈡〉第53
    頁）。
　㈡訴外人吳啟光於108年6月6日持皇家酒店公司簽發、方素蝶於
    背面簽名之系爭支票交付予被上訴人，並取回系爭借據。有
    系爭支票、系爭借據等影本、證人吳啟光之證述為證（見臺
    灣士林地方法院109年度司促字第8134號卷〈下稱原審卷㈠〉第
    13至14頁、原審卷㈡第59頁、原審重訴字卷〈下稱原審卷㈢〉第
    63至65頁）。
　㈢系爭支票記載禁止背書轉讓，方素蝶於系爭支票背面簽名，
    被上訴人法定代理人陳廖春美於109年5月13日將該簽名刪除
    後為付款提示，因存款不足及拒絕往來戶為由而遭退票。有
    系爭支票及退票理由單等影本為證（見原審卷㈡第57頁）。
五、兩造爭點如下：
　㈠被上訴人依票據法律關係，請求皇家酒店公司給付2940萬元
    本息，有無理由？
　㈡被上訴人依保證法律關係，請求方素蝶負保證人責任，有無
    理由？
六、茲就兩造爭點，說明本院之判斷如下：
　㈠被上訴人依票據法律關係，請求皇家酒店公司給付2940萬元
    本息，為有理由：
　⒈按在票據上簽名者，依票上所載文義負責；發票人應照支票
    文義擔保支票之支付；執票人向支票債務人行使追索權時，
    得請求自為付款提示日起之利息，如無約定利率者，依年利
    6釐計算。票據法第5條第1項、第126條、第133條分別定有
    明文。次按稱支票者，謂發票人「簽發」一定之金額，委託
    金融業者於見票時，無條件支付與受款人或執票人之票據。
    票據法第4條第1項定有明文。是支票之發票行為，除經發票
    人作成支票簽名其上外，尚須發票人將之交付，始生效力。
    又記名支票權利之轉讓，須依背書及交付之方式為之。此觀
    票據法第144條準用第30條第1項前段規定自明（參照最高法
    院110年度台簡上字第13號判決意旨）。又背書之目的，在
    轉讓票據所有權，使票據上之權利因背書而移屬於被背書人
    （即為執票人），故必須取得票據上之權利者始得為之，否
    則，自不可能為背書行為（參照最高法院90年度台簡上字第
    19號判決意旨）。
　⒉經查，被上訴人執有皇家酒店公司簽發之系爭支票，經屆期
    提示付款而遭退票乙節，為兩造不爭執（見兩造不爭執事項
    ㈢）。觀諸系爭支票記載發票人為皇家酒店公司、受款人為
    被上訴人、禁止背書轉讓（見原審卷㈡第57頁），則被上訴
    人主張其與皇家酒店公司為系爭支票之直接前後手（見本院
    卷第81頁），即非無憑。
　⒊上訴人雖辯稱：系爭支票記載禁止背書轉讓，皇家酒店公司
    對於因方素蝶背書而取得系爭支票之被上訴人不負給付系爭
    支票票款之義務云云。惟查，方素蝶與駿賢公司於107年10
    月2日出具系爭借據向被上訴人借款2940萬元，借款期間於1
    08年4月30日屆至後，皇家酒店公司簽發系爭支票交付予被
    上訴人，並於108年6月6日取回系爭借據乙節，為兩造不爭
    執（見兩造不爭執事項㈡）。證人即皇家酒店公司工程總監
    吳啟光證稱：方素蝶於系爭借款屆期後，委由其秘書拿系爭
    支票給伊，要伊去被上訴人法定代理人之配偶陳燦堂那邊拿
    回系爭借據，陳燦堂說一定要方素蝶簽名擔保，所以方素蝶
    在系爭支票背面簽名，伊即拿系爭支票換回系爭借據，並在
    系爭借據上簽名及書立：「此借據於108年6月6日取回」字
    樣等語（見原審卷㈢63至64頁），核與證人即被上訴人法定
    代理人陳廖春美之配偶陳燦堂證稱：方素蝶於107年間，因
    資金需求透過伊向被上訴人借款，系爭借款期間屆至後，方
    素蝶以Line簡訊說她沒辦法還款，是否可以拖延一陣子，她
    會請員工吳啟光拿票來，以系爭支票發票日作為還款期限，
    說到時候把支票存入就可以，支票兌現就等於還款，伊想說
    方素蝶要拿票來作擔保，就讓吳啟光取回系爭借據，並要方
    素蝶在系爭支票簽名負責，表示她一定會還這個錢；伊太太
    於系爭支票屆期後拿去銀行兌現時，行員說背書要劃掉才能
    代收，伊太太就把方素蝶的簽名劃掉等語（見原審卷㈢第102
    至107頁），大致相符。則上訴人抗辯方素蝶於系爭支票背
    面簽名，係背書轉讓系爭支票權利予被上訴人，是否屬實，
    已非無疑。徵以皇家酒店公司於簽發系爭支票時，其法定代
    理人為方素蝶，此據被上訴人陳明在卷（見原審卷㈠第12頁
    ），且為上訴人未爭執，方素蝶於系爭借款期間屆至時，以
    Line簡訊向證人陳燦堂稱：「……我想請您再幫幫忙……支票我
    會請公司的吳總監交付給您，希望您能見諒……」等語（見原
    審卷㈡第99至101頁），且系爭支票受款人記載為被上訴人，
    被上訴人為委由銀行託收系爭支票而刪除方素蝶之簽名，足
    見皇家酒店公司簽發系爭支票係交付被上訴人以清償系爭借
    款，並無使方素蝶取得系爭支票權利，方素蝶於系爭支票背
    面簽名，僅係擔保皇家酒店公司履行系爭支票債務，並未取
    得系爭支票權利，依票據法第12條規定，自不生票據背書之
    效力，應認皇家酒店公司與被上訴人為系爭支票之直接前後
    手。則上訴人辯稱：方素蝶於系爭支票背面簽名係背書轉讓
    ，惟系爭支票記載為禁止背書轉讓，被上訴人因方素蝶背書
    而取得系爭支票，皇家酒店公司對於被上訴人不負給付系爭
    支票票款之義務云云，即無可採。
　⒋綜上，皇家酒店公司簽發系爭支票交付予被上訴人，其2人為
    直接前後手，系爭支票經被上訴人屆期提示既未獲付款，依
    首開規定，皇家酒店公司自應負給付票款之義務。從而，被
    上訴人依票據法律關係，請求皇家酒店公司給付系爭支票票
    款2940萬元，及自提示日即109年5月13日起加計按年息5%計
    算之法定遲延利息，即屬有據。
　㈡被上訴人依保證法律關係，請求方素蝶負保證人責任，為有
    理由：
　⒈按稱保證者，謂當事人之約定，一方於他方之債務人不履行
    債務時，由其代負履行責任之契約；保證人於債權人未就主
    債務人之財產強制執行而無效果前，對於債權人得拒絕清償
    。民法第739條、第745條分別定有明文。
　⒉經查，方素蝶於系爭支票背面簽名，係擔保皇家酒店公司履
    行系爭支票債務，業如本院前述認定，又其於簽名外，並無
    記載「保證」字樣，且支票並未準用匯票保證之規定（票據
    法第144條規定參照），可見方素蝶係與被上訴人約定於皇
    家酒店公司不履行系爭支票債務時，由其代付負履行之責，
    則被上訴人主張其與方素蝶間成立保證契約，方素蝶應就皇
    家酒店公司系爭支票債務負民法上之保證責任，即為有理。
    上訴人辯稱方素蝶於系爭支票背面簽名，並無保證皇家酒店
    公司履行系爭支票債務云云，洵為無理。上訴人復辯稱：被
    上訴人於系爭支票提示付款時，劃掉方素蝶之簽名，方素蝶
    即無庸負保證人責任云云。惟查，系爭支票禁止背書轉讓，
    被上訴人法定代理人陳廖春美於提示系爭支票時，刪除方素
    蝶之簽名，僅係使銀行託收系爭支票，業如前述，並非向方
    素蝶表示免除其債務之意思，亦難據此即認方素蝶無庸負保
    證人責任。上訴人前開抗辯，亦無可取。準此，被上訴人依
    保證之法律關係，請求於對皇家酒店公司財產強制執行無效
    果時，方素蝶應給付系爭支票票款本息，核屬有據。
七、綜上所述，被上訴人依票據及保證之法律關係，請求皇家酒
    店公司應給付2940萬元，及自提示日即109年5月13日起至清
    償日止，按年息百分之5計算之利息；如對皇家酒店公司之
    財產強制執行無效果時，由方素蝶給付之，為有理由，應予
    准許。原審就該部分為上訴人敗訴之判決，並無不合。上訴
    論旨指摘原判決該部分不當，求予廢棄改判，為無理由，應
    駁回上訴。
八、本件事證已臻明確，兩造其餘之攻擊或防禦方法及所用之證
    據，經本院斟酌後，認為均不足以影響本判決之結果，爰不
    逐一論列，附此敘明。
九、據上論結，本件上訴為無理由，依民事訴訟法第449條第1項
    、第78條、第85條第1項前段，判決如主文。
中　　華　　民　　國　　111 　年　　10　　月　　13　　日
                  民事第二十四庭
                        審判長法  官  鍾素鳳
                              法  官  楊雅清
                              法  官  陳心婷　
正本係照原本作成。
如不服本判決，應於收受送達後20日內向本院提出上訴書狀，其
未表明上訴理由者，應於提出上訴後20日內向本院補提理由書狀
（均須按他造當事人之人數附繕本）上訴時應提出委任律師或具
有律師資格之人之委任狀；委任有律師資格者，另應附具律師資
格證書及釋明委任人與受任人有民事訴訟法第466 條之1第1項但
書或第2項所定關係之釋明文書影本。如委任律師提起上訴者，
應一併繳納上訴審裁判費。
中　　華　　民　　國　　111 　年　　10　　月　　13　　日

 　　　　　　　　　　　　 　 書記官  黃麒倫
　
支票附表：       編號 發票人 付款人 發票日 票面金額（新臺幣） 支票號碼 備考 1 皇家季節酒店有限公司 台中商業銀行三重分行 108年11月30日 2940萬元 SSA0000000